臺灣板橋地方法院民事裁定　　　　　　　95年度聲字第3167號
聲　請　人
即　債權人　山富建材有限公司
法定代理人　甲○○
相　對　人
即　債務人　乙○○
上列聲請人聲請發還擔保金事件，本院裁定如下：
    主      文
聲請人於本院九十五年度存字第四八八六號擔保提存事件一案所
提存之擔保金新臺幣貳拾捌萬伍仟元准予發還。
聲請人其餘聲請駁回。
聲請費用由相對人負擔二分之一，餘由聲請人負擔。
    理      由
一、按應供擔保之原因消滅，或供擔保人證明受擔保利益人同意
    返還，或訴訟終結後，供擔保人證明已定20日以上之期間，
    催告受擔保利益人行使權利而未行使或法院依供擔保人之聲
    請，通知受擔保利益人於一定期間內行使權利並向法院為行
    使權利之證明而未證明者，法院應依供擔保人之聲請，以裁
    定命返還其提存物或保證書，民事訴訟法第104 條第1 項定
    有明文，依同法第106 條之規定，於其他依法令供訴訟上之
    擔保者，亦準用之。次按所謂應供擔保之原因消滅者，於因
    假執行宣告所供擔保之情形，乃係在擔保債務人因假執行所
    受之損害；而因釋明假扣押之原因而供之擔保，係擔保債務
    人因假扣押所應受之損害，故必待無損害發生，或債權人本
    案勝訴確定，或就所生之損害已經賠償時，始得謂供擔保之
    原因消滅，最高法院53年臺抗字第279 號判例意旨可資參照
    。另所謂訴訟終結，在因假扣押或假處分所供擔保之場合，
    因該擔保係為保障受擔保利益人因該假扣押或假處分所受損
    害而設，倘執行法院已依假扣押或假處分裁定為假扣押或假
    處分之執行，則在供擔保人撤回假扣押或假處分之執行前，
    受擔保利益人所受損害仍可能繼續發生，損害額既尚未確定
    ，自難強令其行使權利，必待供擔保人已撤回假扣押或假處
    分之執行，始得謂為訴訟終結，最高法院87年度臺抗字第23
    4 號裁定意旨可資參照。
二、本件聲請意旨略以：聲請人與相對人間給付貨款事件，聲請
    人前依本院95年度裁全字第5040號民事裁定，為擔保假扣押
    ，曾提供新臺幣（下同）311,000 元為擔保金，並以本院95
    年度存字第2481號提存事件提存後，聲請對相對人之財產予
    以假扣押在案。嗣兩造間之訴訟，業經本院95年度訴字第10
    41號民事判決確定在案；聲請人依前開民事判決，提供如主
    文第1 項所示之提存金供擔保後，聲請對相對人之財產予以
    假執行在案，且聲請人亦以存證信函催告相對人行使權利而
    未行使，為此聲請取回上開擔保金等與，並提出本院95年度
    裁全字第5040號民事裁定、95年度存字第2481號提存書、95
    年度訴字第1041號民事判決暨確定證明書、95年度存字第48
    86號提存書、存證信函（均影本）、回執原本、戶籍謄本正
    本等各1 件為證。
三、經查：聲請人聲請本院以95度裁全字第5040號裁定准予假扣
    押，聲請人並據以聲請本院以95年度執全字第2724號假扣押
    執行程序對相對人在本院轄區範圍內之財產予以假扣押在案
    。嗣聲請人提起給付貨款訴訟，經本院以95年度訴字第1041
    號民事判決聲請人勝訴在案，其中該判決內容係命相對人應
    給付聲請人847,583 元，及自95年6 月3 日起至清償日止，
    按年息5%計算之利息；而前開假扣押裁定，係准聲請人供擔
    保後，得對於相對人在本院管轄區範圍內之財產，在932,34
    2 元之範圍內予以假扣押，惟兩者之金額並不相符，尚難認
    聲請人就本案訴訟已取得全部勝訴判決，其應供擔保原因並
    未消滅，又聲請人未提出相對人同意返還之證明文件，且聲
    請人迄未向本院撤回前開假扣押執行程序等情，亦據本院依
    職權調閱上開卷宗核閱屬實。而尚在假扣押執行中，則於聲
    請人撤回前開假扣押執行程序前，該假扣押之受擔保利益人
    即相對人因假扣押程序可能受之損害，既尚未確定，自難強
    求其須行使權利，故聲請人自應於撤回假扣押執行程序後再
    次定期催告相對人行使權利，始為適法。本件聲請人既迄未
    撤回本院95年度執全字第2724號假扣押執行程序，揆諸前揭
    說明，顯與民事訴訟法第104 條第1 項第3 款之要件不符，
    其請求裁定發還本院95年度存字第2481號擔保提存金之聲請
    ，於法尚有未合，不能准許。
四、復查，聲請人係依本院於95年8 月31日所為之95年度訴字第
    1041號民事判決，為相對人供擔保後，聲請本院以95年度執
    字第37690 號給付貨款強制執行事件對相對人之財產予以假
    執行在案等情，而前開民事判決並於95年10月10日確定在案
    ，有聲請人提出之確定證明書在卷可稽，此業據調取該強制
    執行案卷、本院95年度存字第4886號擔保提存卷及95年度訴
    字第1041號訴訟卷核閱屬實。是關於上開假執行之本案部分
    應認聲請人已獲全部勝訴確定，其應供擔保原因業已消滅，
    揆諸前揭法條規定，本件聲請人請求裁定發還本院95年度存
    字第4886號擔保提存金之聲請，自屬於法有據，為有理由，
    應予准許。
五、爰依民事訴訟法第95條、第79條，裁定如主文。
中　　華　　民　　國　　96　　年　　4 　　月　　10　　日
                  民事第二庭法　官　鍾啟煌
以上正本證明與原本無異。
如不服本裁定應於送達後10日內向本院提出抗告狀，並應繳納抗
告裁判費新臺幣1,000 元。
中　　華　　民　　國　　96　　年　　4 　　月　　10　　日
                            書記官　李威賜
